臺灣臺南地方法院交通事件裁定　　　　 94年度交聲字第270號
原處分機關　交通部公路總局嘉義區監理所麻豆監理站
受處分人即
異　議　人　甲○○
上列受處分人因違反道路交通管理處罰條例案件，對於交通部公
路總局嘉義區監理所麻豆監理站94年5月5日所為之裁決處分（處
分案號：麻監裁罰字第裁75-BB0000000號）聲明異議，本院裁定
如下：
    主  文
原處分撤銷。
甲○○汽車駕駛人，駕駛汽車不遵守道路交通標線之指示，處罰
鍰新臺幣玖佰元，並記違規點數壹點。
    理  由
一、原處分意旨略以：受處分人即異議人甲○○所有之車牌號碼
    TI-1200號自用小貨車，於於民國91年5月30日上午7點55分
    左右，有經人駕駛並在行經設有燈光號誌管制設施之高雄市
    ○○路與孔鳳路之交岔路口時，該車駕駛人有於紅燈亮起時
    超越停止線停車，而有不遵守道路交通標線指示之違規行為
    ，且經高雄市政府警察局交通大隊警員以違規採證照相儀器
    拍照後，隨即據此而逕行開單舉。後來原處分機關即交通部
    公路總局嘉義區監理所麻豆監理站經查證結果，亦認前述違
    規事實明確，而異議人復係該自用小貨車之所有人，乃依照
    道路交通管理處罰條例第60條第2項第3款規定，裁處異議人
    罰鍰新臺幣1千8百元等語。
二、聲明異議意旨則略以：受處分人即異議人甲○○並不否認其
    所有之上開自用小貨車，於前述時、地，曾經人駕駛並在行
    經設有燈光號誌管制設施之交岔路口時，該車駕駛人於紅燈
    亮起時超越停止線停車，而有不遵守道路交通標線指示之違
    規行為等事實，然異議人從未收到本件交通違規之舉發通知
    單，且異議人已於86年間，以前開自用小貨車向當舖典當借
    款，後來由友人謝明地代異議人向當舖贖回後，該車即均由
    謝明地使用迄今，故本件違規事實並非異議人所為，原處分
    機關即交通部公路總局嘉義區監理所麻豆監理站未經查明，
    即裁處異議人罰鍰新臺幣1千8百元，實非適當。因此，異議
    人不服原裁處，乃提起本件異議。
三、汽車駕駛人，駕駛汽車不遵守道路交通標誌、標線、號誌之
    指示，而道路交通管理處罰條例第2章無處罰之規定者，處
    新臺幣9百元以上1千8百元以下罰鍰，並記違規點數1點，道
    路交通管理處罰條例第60條第2項第3款及第63條第1項第1款
    分別定有明文。其次，停止線，用以指示行駛車輛停止之界
    限，車輛停止時，其前懸部分不得伸越該線，道路交通標誌
    標線號誌設置規則第170條第1項亦規定甚明。再者，汽車駕
    駛人有違規行為經以科學儀器取得證據資料者，當場不能或
    不宜攔截製單舉發者，得對汽車所有人逕行舉發處罰；至前
    項逕行舉發，應記明車輛牌照號碼、車型等可資辨明之資料
    ，查明汽車所有人姓名或名稱、住址後，製單舉發處罰之，
    道路交通管理處罰條例第7條之2第1項第6款及第2項亦規定
    甚明。
四、經查：
    （一）受處分人即異議人甲○○並不否認其所有之車牌號碼
          TI-1200號自用小貨車，於91年5月30日上午7點55分
          左右，經人駕駛並在行經設有燈光號誌管制設施之高
          雄市○○路與孔鳳路之交岔路口時，該車駕駛人於紅
          燈亮起時超越停止線停車，而有不遵守道路交通標線
          指示之違規情事，且有高雄市政府警察局高市警交大
          相字第BB0000000號舉發違反道路交通管理事件通知
          單影本及高雄市政府警察局交通警察大隊94年8月1日
          高市警交三字第0940014227號函附之違規採證照片2
          張附卷足憑。另詳細觀察本件違規採證照片內容，可
          知車牌號碼TI-1200號自用小貨車，於上開時、地，
          在前述交岔路口行車管制號誌紅燈亮起之情況下，全
          部車身確已伸越該交岔路口前之停止線。又從該違規
          採證照片之下方處，亦可明顯發現該交岔路口前劃設
          有白色實線之停止線，故異議人所有之前述自用小貨
          車，於上開時、地，經人駕駛並有於紅燈亮起時超越
          停止線，而有不遵守道路交通標線指示之違規行為，
          應尚可認定。
    （二）其次，本件交通違規之舉發違反道路交通管理事件通
          知單及違規採證照片，雖經舉發單位即高雄市政府警
          察局交通大隊依規定予以逕行舉發後，郵遞寄送予該
          小貨車之所有人即異議人甲○○，然該舉發通知單是
          否業已合法送達於異議人之應受送達處所，則因舉發
          單位之房舍老舊，本件相關送達資料已遭濕氣、蟲害
          毀損等情，則有高雄市政府交通警察大隊94年8月16
          日高市警交三字第0940015385號函1份存卷可佐，顯
          見本件交通違規之舉發通知單，是否合法送達予異議
          人一情，業已無從查證，故本件舉發通知單之送達程
          序，經核尚難認為適法。
    （三）再者，依照「違反道路交通管理事件統一裁罰基準及
          處理細則」第2條第2項之違反道路交通管理事件統一
          裁罰基準表，以及同細則第41條之規定可知，違反道
          路交通管理事件之裁罰基準，係以當事人接到違規舉
          發通知書後，「有無逾越到案日期繳納罰款及到案與
          否」，為設定裁決罰鍰數額準據之一，故行為人有無
          於到案日期前繳交罰鍰或到案與否，對於行為人究應
          處以較低額或較高額之罰鍰，本具有相當之決定性。
          另因違反道路交通管理事件之處罰為一行政秩序罰，
          其對於違規之行為人所為之處罰，顯然影響行為人之
          權利義務，性質上為負擔之行政處分，是其應有行政
          法基本原則之要求——即行政行為應遵循公正、公開
          與民主之程序，確保依法行政原則，以保障人民權益
          ，增進人民對行政之信賴（此亦為行政程序法第1條
          開宗明義所揭示），故為保障違反道路交通管理事件
          行為人之權益，舉發單位本應於舉發通知單上，詳為
          記載「應到案日期」及「應到案處所」，以利行為人
          得遵期到案繳交罰款，或對其違規之行為有陳述、爭
          執之機會。然如前述，本件舉發通知單既未經合法送
          達，則受處分人即異議人甲○○顯然無從根據該舉發
          通知單上之「應到案日期」及「應到案處所」等內容
          ，遵期到案繳交罰款，或對其經舉發之違規行為有陳
          述、爭執之機會，故原處分機關即交通部公路總局嘉
          義區監理所麻豆監理站逕以前述違規事實明確，而對
          該小貨車之所有人即異議人處以最高額罰鍰新臺幣1
          千8百元之處分，經核於法並非適當，故異議人執此
          而指摘原裁決處分不當，尚非無理。
    （四）至於道路交通管理處罰條例之制定，係為加強道路交
          通管理，維護交通秩序，並確保交通安全，該條例第
          1條即有明文規定，因此，道路交通管理處罰條例中
          所稱之「汽車所有人」，原則上應即指車籍資料上所
          登記之車主而言，與該車於違規時之實際使用人為何
          ，經核原則上尚屬無涉，除非汽車所有人得以充分證
          明該違規事實全然與其無關，而僅能歸責於該汽車實
          際駕駛人時，方有依照同條例第85條第2項之規定，
          轉而處罰車輛駕駛人之適用，否則「汽車所有人」即
          難免除其應受處罰之交通違規責任。何況「汽車所有
          人」對於其所登記為車主之車輛，本有管理該車輛使
          用狀況之義務，而「汽車所有人」如將車輛借由他人
          使用，則此項管理注意義務，亦不因該車輛非「汽車
          所有人」所親自使用而有不同，因此，「汽車所有人
          」亦不得僅因其非實際駕駛人，即可任意主張免除其
          「汽車所有人」之違規責任。
    （五）本件受處分人即異議人甲○○雖辯稱：本件違規行為
          係他人所為，其自不應受罰等語。然異議人於本件違
          規時間當時，確為該自用小貨車車籍資料上所登記之
          車主，據此並參照前述說明，可知就本件前述違規事
          實而言，異議人縱非該自用小貨車實際上之駕駛人，
          則其仍係道路交通管理處罰條例中所指之「汽車所有
          人」，應無疑問。又異議人經本院函請其陳報本件實
          際違規駕駛人之年籍資料後，本院隨即依照異議人所
          陳報實際駕駛人之地址「高雄市○○街228巷3號」，
          函詢本件違規行為是否係異議人所陳報之人所為，並
          定期日傳喚異議人所陳報之實際駕駛人到庭，結果均
          因郵件投送時「查無此人」而遭退回等情，則有本院
          94年10月20日南院慶刑復94交聲270字第0940039632
          號函、94年11月1日南院慶刑復94交聲270字第094004
          1194號函各1份及遭退回之掛號郵件暨不能送達事由
          報告書3份在卷可考。而異議人經本院再次函請提出
          可供本院傳訊證人之年籍資料後，雖另外陳報實際駕
          駛人位於「高雄市○○街194巷10號」之地址，以供
          本院查證，然異議人於陳報狀中亦已自承：其曾寄存
          證信函至上址予實際駕駛人而遭退回等情，則有本院
          94年11月17日南院慧刑復94交聲270字第0940043719
          號函及異議人陳報狀各1份存卷足憑，故本件異議人
          實已無法提出足以證明本件違規行為之實際駕駛人另
          有其人，而得解免其上開違規責任之相關資料以供本
          院查證。
    （六）此外，受處分人即異議人甲○○所有之上開自用小貨
          車，既係異議人同意第三人謝明地代其向當舖贖回後
          而使用，故該第三人乃係正當取得該車輛之使用權限
          ，參酌上開說明內容，足見異議人仍難免除汽車所有
          人應適當管理該自用小貨車使用狀況之相關義務。從
          而，原處分機關即交通部公路總局嘉義區監理所麻豆
          監理站就前開違規事實，對於本件自用小貨車之「汽
          車所有人」即異議人加以處罰，經核於法尚難認為有
          何違誤或不當。基此，異議人前述所辯：其非本件違
          規之駕駛人等情縱然屬實，則其經核亦難據此免除本
          件「汽車所有人」之交通違規責任。至於異議人就本
          件交通違規事件於受處分而繳交罰鍰後，是否可以向
          實際駕駛人請求相關損害賠償，則係異議人與實際駕
          駛人間之私法上法律關係，與異議人是否應受本件之
          違規處罰，經核尚屬無涉，併此敘明。
    （七）末查，受處分人即異議人甲○○所有之前述自用小貨
          車，經人駕駛於紅燈亮起時超越停止線停車，而有不
          遵守道路交通標線指示之違規事實，經核應係違反道
          路交通管理處罰條例第60條第2項第3款之規定，而依
          照同條例第63條第1項第1款之規定，本應同時記違規
          點數1點，而本件違規事實既認應歸責於車輛所有人
          即異議人，則異議人除應受罰鍰之處罰外，並應同時
          記違規點數1點，始為妥適，本件原裁決書之主文內
          容，就該違規部分並未同時載明「記違規點數1點」
          ，經核於法亦有未合。
五、綜上所述，受處分人即異議人甲○○所有之車牌號碼TI-120
    0號自用小貨車，於上述時、地，經人駕駛並在紅燈亮時超
    越停止線停車，而有不遵守道路交通標線指示等違規事實雖
    可認定，然原處分機關即交通部公路總局嘉義區監理所麻豆
    監理站未經查明本交通違規事件之舉發通知單，是否合法送
    達予異議人，即貿然依照道路交通管理處罰條例第60條第2
    項第3款規定，裁處異議人最高額罰鍰新臺幣1千8百元，且
    漏未於裁決書之主文內載明「記違規點數1點」，經核均非
    適當，故應由本院裁定將原處分予以撤銷。然而，上述違規
    事實既可認定，且異議人復係該自用小貨車之所有人，故本
    院仍應依照道路交通管理處罰條例第60條第2項第3款及第63
    條第1項第1款等規定，並審酌上述違規情節之輕重，而另為
    異議人如主文第2項所示之諭知，以資適法。
六、據上論斷，應依道路交通案件處理辦法第20條前段，裁定如
    主文。
中　　華　　民　　國　　94　　年　　11　　月　　30　　日
　　　　　　　　　交通法庭   法　官　陳志成
以上正本證明與原本無異。
如不服本裁定應於送達後5日內向本院提出抗告狀（應附繕本）
。
      　　　　　　　　　　　 書記官　黃瓊蘭
中　　華　　民　　國　　94　　年　　11　　月　　30　　日
